【裁判字號】    95,裁,282
【裁判日期】    950216
【裁判案由】    營利事業所得稅
【裁判全文】
最  高  行  政  法  院  裁  定
                                     95年度裁字第00282號
上  訴  人  暐傑建設股份有限公司
代  表  人  甲○○
訴訟代理人  莊傳成會計師
被 上訴 人  財政部臺北市國稅局
代  表  人  張盛和
上列當事人間因營利事業所得稅事件，上訴人對於中華民國93年
8月26日臺北高等行政法院92年度訴字第112號判決，提起上訴，
本院裁定如下：
    主  文
上訴駁回。
上訴審訴訟費用由上訴人負擔。
    理  由
按對於高等行政法院判決上訴，非以其違背法令為理由，不得為
之，行政訴訟法第242條定有明文。是對於高等行政法院判決上
訴，若未具體說明原判決違背何項法令、不適用或如何適用不當
之具體情事，即非主張原判決違背法令以為上訴理由，其上訴不
應准許。本件上訴意旨略以：上訴人對被上訴人有關「出售土地
損失不能合法認列費用」以及「非屬固定資產之土地，其借款利
息支出應予轉列資本支出」之處理均有異議，並非如被上訴人稱
上訴人對有關利息支出轉列出售土地成本應分攤利息費用新台幣
（下同）8,301,079元部分並無爭執，蓋兩者有其因果關係，且
互為影響因素。上訴人出售土地業經繳納土地增值稅在案，所得
稅法第4條第16款規定「個人及營利事業出售土地，其交易所得
，免課所得稅。」。由於出售土地，不論獲利或損失均須繳納土
地增值稅，而土地增值稅屬變型所得稅，基於物價上漲歸公原理
，已繳「土地增值稅」之土地交易，不再課所得稅，避免重複課
稅。因此當營利事業出售土地損失發生時，若再因調整利息費用
增加土地出售損失，而法令剔除此項出售土地損失，增加課稅所
得額，再去繳納「營利事業所得稅」，顯然「重複課稅」，原判
決未能對此「重複課稅」提出合理說明，有欠妥當。再者，基於
公司財務報表之正確性，營利事業出售土地損失，法令上應予認
列損失，在土地出售損失之情況下，已繳土地增值稅，怎會再有
營利事業所得稅之負擔？是此項出售土地之損失應予認定，否則
顯違反憲法第15條與所得稅法母法「沒有所得即不用課稅」基本
精神。另據專業論述「營利事業出售土地交易損失，不得自所得
額中扣除」之平議，證明本案上訴人陳述有據，蓋土地交易之損
益處理，與「證券交易所得與損失處理」，「期貨交易所得與損
失處理」，其精神與實質根本上有所不同，故其損失之處理，當
然應不同。被上訴人以民國84年2月18日台財稅第841607041號函
調整出售土地利息支出，惟其並非必須之行為。上訴人經營建築
業，因房地景氣嚴重蕭條，導致公司必須背負利息負擔，此乃營
業正常現象，且上訴人建築須大量資金週轉，是向銀行調借有全
年15,920,750元之利息負擔，依法尚無不符。而土地就營造業會
計上而言，乃公司存貨；製造業轉借款利息支出，也沒有調整到
存貨上面，被上訴人與財政部上述函釋，顯然違反會計學理論與
實務。因此，基於行業公平原則，被上訴人之調整顯然不合理也
不合法。再者，同樣根據查核準則第97條第13款規定，其他行業
進貨之利息支出，應以財務費用列支，不得併入進貨成本計算，
而營建業之存貨土地，卻要將利息支出列計進貨成本，不公平亦
不合事實。另根據財務會計準則公報第3號公報「利息資本化會
計準則」，對正常化土地之利息支出，均不得予認列遞延資產，
歪曲財務報表，是被上訴人之處理顯然違反上述準則，純為稅收
考量，不足採循。綜上可知，營建業土地係存貨，不適用查核準
則第97條第9款規定計算借款利息以遞延費用列帳之處理。被上
訴人所列舉之所得稅法施行細則第46條第1目，查核準則第97條
第9款但書，財政部84年2月18日台財稅第841607041號函釋，均
有違所得稅法與憲法第15條規定。爰請廢棄原判決，撤銷訴願決
定及原處分等語。經核上訴論旨，旨在述說原處分不當之理由，
並泛稱原判決就營利事業出售土地損失發生時，若再因調整利息
費用增加土地出售損失，而法令剔除此項出售土地損失，增加課
稅所得額，再繳納營利事業所得稅之重複課稅部分，未提出合理
說明，有欠妥當。惟對原判決究竟有何違背法令之事由，並未具
體指明。參照首揭規定，其上訴難認為合法，應予駁回。
依行政訴訟法第249條第1項前段、第104條、民事訴訟法第95條
、第78條，裁定如主文。
中    華    民    國    95    年    2     月    16    日
                  第三庭審判長法  官  徐  樹  海
                              法  官  黃  合  文
                              法  官  吳  明  鴻
                              法  官  林  茂  權
                              法  官  鄭  小  康
以  上  正  本  證  明  與  原  本  無  異
中    華    民    國    95    年    2     月    16    日
                              書記官  王  福  瀛


司法院資訊處製作；財團法人民間司法改革基金會備份。
